【裁判字號】    92,上易,590
【裁判日期】    920917
【裁判案由】    侵占
【裁判全文】
臺灣高等法院臺南分院刑事判決           九十二年度上易字第五九○號      潛
      上  訴  人
      即  被  告  乙  ○  ○
      選任辯護人  郭  俊  廷
      上  訴  人
      即  被  告  丙  ○  ○
右列上訴人因侵占案件，不服臺灣臺南地方法院九十二年度易字第二六二號中華民國
九十二年五月二十七日第一審判決（起訴案號：臺灣臺南地方法院檢察署九十一年度
偵字第一一○六四號），提起上訴，本院判決如左：
      主      文
上訴駁回。
      事      實
一、乙○○、丙○○於民國（下同）八十五年至八十九年間，分別先後擔任台南縣新
    市鄉○○路「摩登都會管理委員會」（以下簡稱管理委員會）主任委員、副主任
    委、財務委員職務（八十五年乙○○擔任主任委員、丙○○擔任副主任委員；八
    十六年至八十九年丙○○擔任主任委員、乙○○擔任財務委員），負責該大廈管
    理委員會公共基金、財務管理等工作，為從事業務之人。詎竟意圖為自己不法所
    有，並基於犯意之聯絡及概括之犯意，連續自八十五年間某日起至八十九年間某
    日止，將八十五年間建商撥交管理基金及住戶應收款項新台幣（下同）一百二十
    一萬五千八百三十九元，暨八十六年間至八十九年間遠傳電信股份有限公司向管
    理委員會承租供架設基地台用之場地租金二十二萬七千零七十九元，合計一百四
    十四萬二千九百一十八元，予以侵占入己，朋分花用。嗣於八十九年管理委員會
    委員改選移交時，因無法交出該款，始被查覺上情。
二、案經摩登都會管理委員會主任委員甲○○訴請臺灣臺南地方法院檢察署檢察官偵
    查起訴。
      理      由
一、訊據上訴人即被告丙○○對於右揭事實均坦承不諱；乙○○則矢口否認有侵占犯
    行，辯稱：伊沒有經手管理基金，社區之支出、收入均由理想顧問管理公司負責
    。伊僅管帳，不經手現款，只要丙○○拿單據來就記帳，現款由丙○○保管領用
    ，伊不清楚云云。
二、經查：
(一)被告乙○○於八十五年擔任管理委員會主委、八十六年至八十九年擔任財務委員
    ；丙○○於八十五年擔任副主委、八十六年至八十九年擔任主委，負責大廈公共
    基金、財務管理工作等情，業據告訴人甲○○指陳明確，並經被告乙○○、丙○○供認在卷（見一審卷第十五至十六頁），復有摩登都會社區住戶規約暨章程附
    卷可參（見九十一年度發查卷第七至十五頁）。是被告乙○○、丙○○於八十五
    年間至八十九年所任職務，均職掌有關該委員會公共基金、財務管理，係從事業
    務之人，足可確認。
(二)被告等自擔任管理委員會上開工作，自八十五年間某日起至八十九年間某日止，
    將八十五年間建商撥交管理基金及住戶應收款項一百二十一萬五千八百三十九元
    ，暨八十六年間至八十九年間遠傳電信股份有限公司向管理委員會承租供架設基
    地台用之場地租金二十二萬七千零七十九元，合計一百四十四萬二千九百一十八
    元，予以侵占入己之事實，業據被告丙○○於原審及本院審理時坦承不諱，告訴
    人甲○○亦證稱：管理委員會有自己的帳戶，於八十五年二月間以丙○○名義在
    台南區中小企業銀行新市分行開戶，帳號為0000000000000000
    號。被告丙○○於八十九年十二月公布的管理委員會公共基金餘額應有一百二十
    九萬八千九百零一元，但實際金額剩下八萬三千零六十二元，短少一百二十一萬
    五千八百三十九元。又住戶於八十九年二月十二日懷疑錢遭被告乙○○、丙○○
    花用，請求召開住戶大會時，被告二人有拿出一百四十多萬元，住戶說要看存摺
    時，但被告乙○○說錢已提出，存摺已銷毀等語綦詳，並提出摩登都會管理基金
    明細一紙在卷可參（見一審卷第十七頁、第三十九頁、第六十一頁、第四十二頁
    ）。而上揭短少之管理委員會公共基金數額，亦經被告二人供認在卷（見一審卷
    三十九、四十頁），被告丙○○復供稱：前揭款項係伊與乙○○共同用掉，渠等
    係分現金，各自花用等情（見一審卷第六十頁），被告乙○○亦供認：於八十九
    年二月十二日召開住戶大會時，丙○○要伊拿出一百四十萬元，該一百四十萬元
    是伊向別人借得，為幫丙○○而提出云云（見九十一年度發查卷第七十頁），並
    據證人黃淑端證稱：八十九年二月十二日住戶大會，錢由乙○○拿出，且高舉在
    頭上，說錢在這邊，是拿一大疊現款，沒有說是多少錢，只說是一百四十幾萬元
    云云（見本院卷第七十七頁），證人丁○○亦證稱：當時有看到錢，不知何人拿
    出來，錢大約一百多萬元云云（見本院卷第八十六頁）。被告乙○○於八十九年
    間係擔任管理委員會財務委員，對委員會之公共基金管理，既知虧空，即有追查
    之責，竟在住戶有所懷疑欲行究明之際，猶反其道而行，藉借貸以掩飾挪用，果
    無與被告丙○○同為犯行，孰人能信，應認被告丙○○自白款項與乙○○朋分花
    用，方符常情。被告二人侵占管理委員會公共基金一百二十一萬五千八百三十九
    元，應可認定。
(三)告訴人甲○○指稱：遠傳電信股份有限公司向管理委理會承租架設基地台，於八
    十六年六月十六日簽約，押金二萬元，每年租金十三萬五千元，八十七年的租金
    為十五萬一千二百元，八十八年租金為十三萬九千零四十九元，八十九年租金為
    十四萬一千八百三十元。而被告二人就八十六年租金及押金沒有入帳，侵占十五
    萬五千元，八十七年只入帳十二萬元，侵占三萬一千二百元，八十八年只入帳十
    二萬，侵占一萬九千元零四十九元，八十九年只入帳十二萬，侵占二萬一仟八百
    三十元，合計侵占二十二萬七千零七十九元等語，並提出行動電話業務基地台用
    地租賃契約一份、收據四紙為證（見一審卷第十六頁、九十一年度發查卷第二十
    七至三十六頁、一審卷第四十三至四十六頁），被告丙○○亦供稱：管理委員會
    設置基地台簽約由伊與乙○○共同處理，租金匯入乙○○帳戶內，每月將租金一
    萬元交給管理委員會，其餘由伊與吳安州共同花掉。於八十七年至八十九年的租
    金都是匯入吳安州帳戶，吳安州向管理委員會陳明租金只有一萬元等語（見一審
    卷第十六頁、第十八頁、第三十六頁），被告乙○○復供認：於八十六年至八十
    九年有將基地台租給遠傳公司，遠傳公司將租金以伊名義記名支票付款，租金每
    月一萬元，八十六年租金及押金二萬元由丙○○拿去花用，八十六年至八十九年
    租金每月一萬元，八十七年至八十九年租金直接匯入伊帳戶，交給主委（指被告
    丙○○）轉交理想顧問管理公司等情（見一審卷第三十七頁、第十七頁、九十一
    年度偵卷第六十三頁、九十一年度發查卷第六十九頁背面），證人楊振平證稱：
    伊是理想顧問管理股份有限公司負責人，就摩登都會管理委員會基金帳戶之核算
    ，只根據乙○○提供資料製作財務報表。遠傳電信公司向摩登都會管理委員會承
    租基地台租金每月一萬元，由乙○○提供報表，但未附收取費用單據，伊僅據乙○○所提供資料繕打云云（見一審卷第五十七頁）。被告乙○○既收受遠傳電信
    股份有限公司繳付之租金並存入帳戶，租金金額若干，理應知之甚明，竟未據實
    提供予記帳之理想顧問管理股份有限公司，反謊稱每月租金僅一萬元供楊振平登
    載入帳，足認就管理委員會上開應收租金與被告丙○○同為侵占花用，始與被告
    丙○○相互掩飾。被告二人同為侵占管理委員會租金，亦可認定。被告乙○○縱
    舉出九十年度訴字第七六九號民事判決，辯稱：伊曾以管理委員會代表人身分，
    對丙○○提起民事請求賠償該金額，當時丙○○未主張乙○○共同侵占款項云云
    ，經本院調閱該九十年度訴字第七六九號民事案卷查核屬實，然被告乙○○於擔
    任管理委員會上開工作，依上開說明，仍難辭侵占共同正犯罪責，殊難以被告丙○○在該民事案件審理中有無抗辯與乙○○共同為之，而脫免被告乙○○之犯行
    。
(四)綜上所述，被告丙○○自白與乙○○共同侵占管理委員會公共基金一百二十一萬
    五千八百三十九元及遠傳公司給付之租金二十二萬七千零七十九元，洵與事實相
    符。被告乙○○所辯，應屬卸責之詞，不足採信。被告二人犯行，事證明確，均
    堪認定。
三、被告乙○○、丙○○於八十五年至八十九年間，分別擔任台南縣新市鄉○○路摩
    登都會管理委員會主任委員、副主任委、財務委員職務，負責管理委員會事務，
    包括公共基金、財務管理等工作，為從事業務之人，竟將持有之公共基金及租金
    侵占入己。核該二人所為，均係犯刑法第三百三十六條第二項業務侵占罪。該二
    人彼此間，互有犯意聯絡及行為分擔，均為共同正犯。其先後多次業務侵占犯行
    ，時間緊接，所犯構成要件亦復相同，顯係基於概括犯意反覆為之，應依刑法第
    五十六條規定論以一罪，並加重其刑。原審審酌被告等犯罪之動機、目的、手段
    、所生危害、侵占金額達一百四十餘萬元，尚未與被害人達成和解等一切情狀，
    適用刑法第二十八條、第五十六條、第三百三十六條第二項、罰金罰鍰提高標準
    條例第一條前段，分別量處有期徒刑十月。本院經核原判決認事用法，均無不合
    ，量刑亦屬妥適。被告乙○○上訴意旨，否認犯罪，以及被告丙○○上訴意旨，
    指摘原判決量刑過重，均無理由，俱應駁回。
四、據上論斷，應依刑事訴訟法第三百六十八條，判決如主文。
本案經檢察官曾顯智到庭執行職務。
中  華  民  國      九十二      年        九        月      十七        日
                                臺灣高等法院臺南分院刑事第一庭
                                    審判長法官  茆    臺    雲
                                          法官  李    文    福
                                          法官  蔡    長    林
右正本證明與原本無異。
不得上訴。
                                    法院書記官  李    培    薇
中  華  民  國      九十二      年        九        月      十八        日
附錄本案論罪科刑法條全文：
刑法第三百三十六條第二項：
  對於業務上所持有之物，犯前條第一項之罪者，處六月以上五年以下有期徒刑，得
併科三千元以下罰金。


司法院資訊處製作；財團法人民間司法改革基金會備份。
